臺灣高等法院刑事判決
108年度上易字第2513號
上  訴  人  臺灣新北地方檢察署檢察官
被      告  李玉琪


上列上訴人因被告詐欺案件，不服臺灣新北地方法院108年度簡
上字第793號，中華民國108年10月23日第一審判決（起訴案號：
臺灣新北地方檢察署108年度偵字第9034號；併案案號：108年度
偵字第9106號、第15691號），提起上訴，本院判決如下：
    主  文
原判決撤銷。
甲○○幫助犯詐欺取財罪，處拘役伍拾日，如易科罰金，以新臺
幣壹仟元折算壹日。
    理  由
一、甲○○係具備一般知識經驗之成年人，明知金融帳戶及存摺、
    提款卡、密碼係供自己使用之重要理財工具，關係個人財產
    、信用之表徵，並可預見素未謀面之人以各種理由取得 他
    人金融帳戶使用，常與財產犯罪有密切相關，目的在於掩飾
    犯罪所得，以避免司法機關追查，仍基於幫助詐欺取財 之
    不確定故意，於民國107年11月30日某時，在新北市林口區F
    edEx營業處所，將其所有渣打銀行（全名渣打國際商業銀行
    股份有限公司板橋分行）帳號00000000000000號帳戶之提款
    卡，以快遞之方式交付予真實姓名不詳自稱「金庸」之成年
    人使用，並以通訊軟體LINE告知提款卡密碼，容任他人作為
    詐欺取財之工具，而以此方式，幫助該真實姓名年籍不詳自
    稱「金庸」之人實施詐欺取財之犯罪。嗣綽號「金庸」之人
    與有犯意聯絡之人，取得上開渣打銀行提款卡後，即共同意
    圖為自己不法之所有，基於詐欺之犯意聯絡，先後為下列行
    為：
  　㈠先於107年9月5日6時47分許，使用通訊軟體LINE，並自稱 
      「ChaiLee」之男子與乙○○聯絡交友，後於107年10月12日
      某時，佯稱須交付航空貨運為由，指示乙○○匯款，致乙○○
      陷於錯誤，於107年12月17日9時33分許，臨櫃匯款新臺幣
      （下同）15萬元至上開渣打銀行帳戶。
  　㈡於107年12月30日某時，自稱「Fera」之男子與丙○○聯絡交
      友，佯稱須交付包裹運費、清關費為由，指示丙○○匯款，
      致丙○○陷於錯誤，於108年1月2日、同年月3日，以銀行帳
      戶匯款2萬4,000元包裹運費及5萬元的清關費至上開渣打
      銀行帳戶。
    ㈢於107年12月25或26日，以販賣保養品為由，與丁○○聯 絡
      議定保養品價額及數量，指示丁○○將保養品款項37萬3000
      元匯至上開渣打銀行，致丁○○陷於錯誤，於108年1月4日
      上午10時許，以銀行帳戶匯款37萬4000元至上開渣打銀，
      因遲未收到保養品始驚覺被騙。 
    上開匯入款項旋遭人在國外提領一空。嗣乙○○、丙○○、丁○○
    相繼發現遭騙而報警處理，始循線查悉上情。
二、案經彰化縣警察局員林分局報告，暨丙○○、丁○○分別訴由新
    北市政府警察局樹林分局報告臺灣新北地方檢察署檢察官偵
    查起訴。 　　
    理  由
壹、證據能力
一、按被告以外之人於審判外之言詞或書面陳述，除法律有規定
    者外，不得作為證據；又被告以外之人於審判外之陳述，雖
    不符合同法第159條之1至第159條之4之規定，但經當事人於
    審判程序同意作為證據，法院審酌該言詞陳述或書面陳述作
    成時之情況，認為適當者，亦得為證據。當事人、代理人或
    辯護人於法院調查證據時，知有第159條第1項不得為證據之
    情形，而未於言詞辯論終結前聲明異議者，視為有前項之同
    意。刑事訴訟法第159條第1項及第159條之5分別定有明文。
    本案當事人就下述供述證據方法之證據能力，於言詞辯論終
    結前均未異議，而經本院審酌各該證據方法之作成時，並無
    其他不法之情狀，均適宜為本案之證據，依刑事訴訟法第15
    9條之5之規定，有證據能力。
二、其餘資以認定本案犯罪事實之非供述證據，亦查無違反法定
    程序取得之情，依刑事訴訟法第158條之4規定反面解釋，認
    具證據能力。
貳、實體方面
一、被告對於上開時間，以上開方式，將自己開設之上開渣打銀
    行帳戶之提款卡及密碼交付從未見面之自稱「金庸」之人，
    並不爭執，且於本院準備程序時曾一度認罪（見本院卷第58
    頁），嗣後即具狀否認犯罪，直至本院言詞辯論終結，均否
    認犯罪，辯稱：自己也是受害人云云。經查：被害人乙○○、
    告訴人丙○○、丁○○有如事實欄所載遭詐騙而匯款至上開渣打
    銀行帳戶之事實，有上開被害人及告訴人警詢指述明確，並
    有渣打國際商業銀行股份有限公司108年1月31日渣打商銀字
    第000000000號函暨附件客戶基本資料查詢、108年2月21日
    渣打商銀字第0000000000號函暨附件客戶基本資料查詢、活
    期性存款歷史明細查詢在卷可查，並有被害人乙○○相關被害
    文件資料：活期性存款歷史明細查詢、內政部警政署反詐騙
    案件紀錄表、彰化縣政府警察局員林分局員林派出所受理詐
    騙帳戶通報警示簡便格式表、台北富邦銀行匯款委託書（證
    明聯）/ 取款憑條、乙○○與詐騙集團之通訊軟體Line對話紀
    錄擷圖、彰化縣政府警察局員林分局員林派出所陳報單、彰
    化縣政府警察局員林分局員林派出所受理各類案件紀錄表、
    彰化縣政府警察局員林分局員林派出所受理刑事案件報案三
    聯單，及告訴人丙○○被害相關文件資料：內政部警政署反詐
    騙案件紀錄表、新北市政府警察局海山分局埔墘派出所受理
    詐騙帳戶通報警示簡便格式表、國泰世華銀行存摺封面及內
    頁、臺灣企銀存摺封面及內頁，並告訴人丁○○被害相關文件
    資料：臺南市政府警察局佳里分局警備隊受理各類案件紀錄
    表、臺南市政府警察局佳里分局警備隊受理刑事案件報案三
    聯單、內政部警政署反詐騙案件紀錄表、臺南市政府警察局
    佳里分局佳里派出所受理詐騙帳戶通報警示簡便格式表、台
    新國際商業銀行國內匯款申請書（兼取款憑條）、丁○○之台
    新國際商業銀行佳里分行封面及內頁等在卷可查，則被告上
    開渣打銀行帳戶確係遭詐欺之人作為收受、提領被害人遭詐
    騙款項之犯罪工具至明。
二、被告於107年9月5日開設上開渣打銀行帳戶，且該帳戶有申
    請語音轉帳功能、有申請網路轉帳功能、有申請金融卡國外
    提款功能等情，有渣打國際商業銀行股份有限公司109年2月
    24日渣打商銀字第0000000000號函及帳戶資料在卷可查（見
    本院卷第91至93頁），且被告確於107年11月30日某時，在
    新北市林口區FedEx營業處所，將其所有渣打銀行提款卡，
    以快遞之方式寄出，於107年12月4日寄抵泰國，有FedEx寄
    件單據，並有本院公務電話紀錄表、運送結果列表在卷可查
    （見本院卷第79至83頁），並有被告與暱稱kimyonghyon 之
    Line對話紀錄可查，被告係以line通訊軟體LINE告知提款卡
    密碼等情明確，且上開渣打銀行帳戶自107年12月16日起至1
    08年1月4日有收入支出明細紀錄可查，該帳戶於108年1月5
    日被列為警示帳戶，而上開被害人及告訴人匯款後，款項旋
    遭提領一空，亦有上開帳戶往來明細及上開渣打銀行函文可
    稽。可見被告於寄交帳戶提款卡時，帳戶內毫無存款，顯見
    被告容任他人以其上開渣打銀行帳戶作為詐欺取財之工具，
    是被告於本院準備程序時之任意性自白與事實相符，應堪採
    信。
三、被告於偵查、原審簡易判決後上訴狀、本院審理時均否認犯
    罪，略辯以：我與「金庸」男子在網上交友認識 ，幾次網
    上聊天後逐漸取得信賴，「金庸」表示將與我共同打造生活
    ，並欲購買房子相贈，經我表示太昂貴不宜，「金庸」即稱
    不然買精美禮物贈與，但希望我寄本件提款卡以利購買精禮
    品，我不疑有他而有上開匯款之情形，共損失39萬2486元等
    情，其亦是受害人云云，並提出107年8月29日、8月16日、9
    月14日臺灣中小企業銀行樹林分行賣匯水單（見原審簡上卷
    第19至27頁），復提出line對話紀錄（見原審簡上字第95至
    273頁）為佐。然查被告上開line中文對話紀錄中有日期可
    查之始迄日為1/28㈠至9/2㈠，對照萬年曆，應是108年1月28
    日至同年9月2日之對話，屬案發後之對話紀錄。再者，被告
    於偵查中提出之英文line對話紀錄是107年10月8日至同年10
    月12日（見偵字第9034號卷第23至26頁）、被告與kimyongh
    yon之Line中文對話紀錄，係107年10月11日至107年12月2日
    之對話紀錄（見偵字第9106號卷第19至30頁反面），在上開
    偵查中line對話紀錄可知，被告寄交提款卡始於兩人107年1
    0月11日之對話，與被告前開107年8月、9月匯款至曼谷（BO
    NGKOK）之事無關，至於「金庸」向被告要求交付本件提款
    卡之原因，被告在簡上案上訴理由稱是為使「金庸」得以購
    買精美禮物送自己（原審簡上卷第21頁），但提出LINE對話
    卻是「kimyonghyon」稱『我的朋友想從加拿大寄錢給我，但
    我這裡沒有ATM卡』，被告回以『你是不是想要我寄卡片給你
    呢？』等內容（見偵字第9106號卷第19頁），是被告所稱其
    交付「金庸」本件渣打銀行提款卡之原因，前後不一，誠難
    遽採。是被告否認犯罪為不可採。
四、綜上，本件事證明確，被告之犯行洵堪認定，應依法論罪科
    刑。
五、論罪科刑
(一)按刑法上之幫助犯，係對於犯罪與正犯有共同之認識，而以
    幫助之意思，對於正犯資以助力，而未參與實施犯罪之行為
    者而言（最高法院88年度台上字第1270號判決意旨參照）。
    被告提供帳戶之提款卡及密碼供幫助他人遂行詐欺取財，並
    無共同實行詐欺犯行之犯意聯絡或行為分擔，僅有幫助他人
    遂行詐欺之意思及行為，核其所為，係犯刑法第30條第1項
    前段、第339條第1項詐欺取財罪之幫助犯，爰依同法第30條
    第2項之規定，減輕其刑。
(二)被告以一提供金融帳戶提款卡及密碼之幫助行為，使行詐騙
    之人得以藉此分別向被害人乙○○及告訴人丙○○、丁○○行騙，
    而遂行數次詐欺取財犯行，核屬同種想像競合犯，應依刑法
    第55條之規定，從一幫助詐欺取財罪處斷。
(三)臺灣新北地方檢察署檢察官移送併辦之108年度偵字第9106
    號、第15691號案件（即告訴人丙○○、丁○○部分），核與原
    聲請簡易判決處刑且經本院論罪科刑之被害人乙○○部分有想
    像競合犯之裁判上一罪關係，業如前述，為起訴效力所及，
    且經檢察官移送併案審理，本院自應併為審究，附此敘明。
六、原審未察，遽為被告無罪之諭知，尚有未洽。檢察官上訴指
    摘原判決諭知無罪不當，請求撤銷改判，為有理由。爰審酌
    被告於行為時年約40歲之成年人，應有相當之智識能力可判
    斷如將所有之金融帳戶提款卡及密碼交付予陌生人，他人將
    有用以作為詐騙犯行之高度可能，卻猶交付之，使無辜之上
    開被害人及告訴人遭騙，分別匯款至被告上開渣打銀行帳戶
    ，受有金錢上之損失，其犯行自有不該，被告於犯後又未能
    坦認犯行，並彌補被害人與告訴人之損失，及其國中畢業之
    智識程度、單親育有4位子女，其中1位尚未成年，經濟狀況
    小康之家庭經濟狀況等一切情狀，量處如主文所示之刑，並
    諭知易科罰金之折算標準，以示懲儆。
七、末查卷內查無積極證據足認被告有因本案犯行獲得現金或任何利益，自無庸依刑法第38條之1、第38條之2等規定宣告沒收犯罪所得或追徵其價額。至被告所幫助之行詐騙之人雖向上開被害人與告訴人等人詐得金錢，然幫助犯僅對犯罪構成要件以外之行為加以助力，而無共同犯罪之意思，自不適用責任共同原則，對於正犯所有因犯罪所得之物，無庸為沒收之宣告（最高法院86年度台上字第6278號、89年度台上字第6946號判決意旨參照），故本案就詐欺之人之犯罪所得，亦無庸併予宣告沒收，附此敘明。
據上論斷，依刑事訴訟法第369條第1項前段、第364條、第299條
第1項前段，刑法第30條第1項前段、第2項、第339條第1項、第5
5條、第41條第1項前段，刑法施行法第1條之1，判決如主文。
本案經檢察官鄧媛聲請簡易判決處刑及移送併辦，檢察官吳子新
提起上訴，檢察官孫治遠到庭執行職務。
中　　華　　民　　國　　109 　年　　4 　　月　　7 　　日
                  刑事第二十一庭審判長法  官  許宗和  
　                                    法  官  黃玉婷   
　                                    法  官  黃惠敏
以上正本證明與原本無異。
如不服本判決，應於收受送達後20日內向本院提出上訴書狀，其
未敘述上訴之理由者並得於提起上訴後20日內向本院補提理由書
（均須按他造當事人之人數附繕本）「切勿逕送上級法院」。
                                      書記官  吳錫欽  
中　　華　　民　　國　　109 　年　　4 　　月　　8 　　日
附錄：本案論罪科刑法條全文   
中華民國刑法第339條
意圖為自己或第三人不法之所有，以詐術使人將本人或第三人之
物交付者，處5年以下有期徒刑、拘役或科或併科50萬元以下罰
金。
以前項方法得財產上不法之利益或使第三人得之者，亦同。
前二項之未遂犯罰之。